【裁判字號】    89,交易,503
【裁判日期】    890908
【裁判案由】    過失傷害
【裁判全文】
臺灣臺南地方法院刑事判決                        八十九年度交易字第五三號
    公  訴  人  臺灣臺南地方法院檢察署檢察官
    被      告  甲○○
右列被告因過失傷害案件，經檢察官提起公訴（八十九年度偵字第三七四八號），本
院判決如左：
    主  文
甲○○因過失傷害人，處拘役肆拾伍日，如易科罰金，以參佰元折算壹日。
    事  實
一、甲○○於民國八十八年十二月三日下午，駕駛車牌號碼ＯＳＡ—九九七號重型機
    車，沿台南縣仁德鄉○○○路由東向西行駛，嗣於同日下午五時四十五分許，途
    經同路十五號與二行一路交岔路口欲左轉時，理應注意車輛行駛時，駕駛人應注
    意車前狀況，隨時採取必要之安全措施，及左轉彎時，應行至交岔路口中心處左
    轉，並不得佔用來車道搶先左轉，且汽車行駛至交岔路口，轉彎車應讓直行車先
    行，而依當時情形，又無不能注意之情事，其竟疏於注意，而於通過上開交岔路
    口時，未行至路口中心即貿然佔用來車道搶先左轉，且未留意來往車輛及路況，
    隨時為停車之準備，適同一時、地，由乙○○駕駛，後載其妻丙○○，車牌號碼
    ＮＨＴ—八九二號重型機車，由台南縣仁德鄉○○○路西向東方向，亦行駛至上
    開交岔路口，甲○○因有前述之過失，迨見乙○○之機車時，二人避煞皆已不及
    ，遂於該交岔路口，發生擦撞，乙○○、丙○○隨即人車倒地，乙○○因之受有
    左膝挫傷、左手背及右手背擦挫傷等傷害，而丙○○則受有左側鎖骨骨折及左側
    第四、五肋骨骨折等傷害。
二、案經乙○○、丙○○訴由台南縣警察局歸仁分局報告臺灣臺南地方法院檢察署檢
    察官偵查起訴。
    理  由
一、被告甲○○固坦承有於右揭時、地駕車與告訴人乙○○所駕駛之機車發生擦撞之
    事實，惟矢口否認有何過失傷害之犯行，辯稱：當時伊是依正常方向行駛，該機
    車之車頭已經轉過，係告訴人乙○○速度太快才發生擦撞的，伊並無任何過失云
    云。經查，前開犯罪事實，業據告訴人乙○○、丙○○二人於警訊時及偵審中指
    述綦詳，而告訴人乙○○、丙○○二人復因本件車禍，分別受有如事實欄所載之
    傷害，亦有財團法人奇美醫院八十九年一月十八日診斷證明書二紙附卷可稽。又
    被告甲○○不僅於偵查中業已自承：「……我錯的地方是太早轉彎……」等語（
    參見偵查卷宗第十頁正面，八十九年三月二十三日偵訊筆錄），且本件經檢察官
    於八十九年四月二十六日，親至案發現場勘驗，發現被告與告訴人雙方，對於車
    禍發生之撞擊地點，雖略有差異，然無論從被告抑或告訴人所指陳之車禍發生地
    點分別觀察，均可發覺二機車之撞擊點，距離中正西路與二行一路交岔口中心點
    ，皆有相當距離，且係位於被告車行方向，未至上開交岔路口中心點之來車道上
    ，此有現場勘驗筆錄一份、台南縣警察局道路交通事故調查報告表（一）、（二
    ）及現場照片十一張在卷可參，顯見被告車行至前揭交岔路口欲左轉時，不僅未
    讓業已進入交岔路口之直行車先行，且未行駛至該交岔路口中心處即貿然左轉，
    並佔用來車道搶先左轉。
二、按車輛行駛時，駕駛人應注意車前狀況，並隨時採取必要之安全措施；而汽車行
    駛至交岔路口，左轉彎時，應行至岔路口中心處左轉，並不得佔用來車道搶先左
    轉，且轉彎車應讓直行車先行，道路交通安全規則第九十四條第三項、第一百零
    二條第一項第四款、第六款分別定有明文。本件案發當時，被告甲○○駕車自應
    注意上述道路交通安全規則之規定，且依當時路況，又無不能注意之情形，其竟
    疏於注意，貿然搶先左轉以致肇事，而與告訴人乙○○所駕之機車相撞，是被告
    之上開駕駛行為，顯有過失。基此，顯見被告前揭所辯，應係犯後畏罪卸責之詞
    ，不足採信。此外，告訴人乙○○、丙○○確係因本件車禍而受有事實欄所載之
    傷害，是被告之過失駕駛行為，與告訴人乙○○、丙○○所受之傷害間，具有相
    當因果關係，亦無疑義。綜上所述，本件事證已臻明確，被告之過失傷害犯行應
    堪認定。
三、核被告甲○○所為，係犯刑法第二百八十四條第一項前段之過失傷害罪。被告一
    過失行為，致使告訴人乙○○、丙○○二人分別受傷，而觸犯二相同罪名之罪，
    為想像競合犯，應依刑法第五十五條之規定，從一重處斷。爰審酌被告之生活狀
    況、品行、智識程度、犯罪所生之危險或損害、過失程度之輕重、告訴人乙○○
    、丙○○二人之傷勢、及其犯罪後矢口否認所為，態度非稱良好等一切情狀，量
    處如主文所示之刑，並諭知易科罰金之折算標準，以資懲儆。
據上論斷，應依刑事訴訟法第二百九十九條第一項前段，刑法第二百八十四條第一項
前段、第四十一條、第五十五條，罰金罰鍰提高標準條例第一條前段、第二條，判決
如主文。
中    華    民    國      八十九      年      九      月      八        日
                              臺灣臺南地方法院交通法庭
                                  法  官    陳  志  成
右正本證明與原本無異
如不服本判決應於送達後十日內向本院提出上訴狀
      書記官    林  同  啟
中    華    民    國      八十九    年        九      月      十一      日
附錄本案論罪科刑法條全文：
刑法第二百八十四條（過失傷害罪）
因過失傷害人者，處六月以下有期徒刑、拘役或五百元以下罰金，致重傷者，處一年
以下有期徒刑、拘役或五百元以下罰金。
從事業務之人，因業務上之過失傷害人者，處一年以下有期徒刑、拘役或一千元以下
罰金，致重傷者，處三年以下有期徒刑、拘役或二千元以下罰金。


司法院資訊處製作；財團法人民間司法改革基金會備份。
